【裁判字號】    94,訴,2485
【裁判日期】    951229
【裁判案由】    槍砲彈藥刀械管制等
【裁判全文】
臺灣板橋地方法院刑事判決              94年度訴字第2485號
公  訴  人  臺灣板橋地方法院檢察署檢察官
被      告  丑○○
選任辯護人  庚○○律師
            許卓敏律師
被      告  巳○○
選任辯護人  賴志凱律師
            謝啟明律師
被      告  辛○○
            子○○
上二人共同
選任辯護人  庚○○律師
被      告  癸○○
            壬○○
                      號
            戊○○
            未○○
上列被告等因違反槍砲彈藥刀械管制條例等案件，經檢察官提起
公訴（93年度偵字第7604號、第9215號），本院判決如下：
    主  文
丑○○意圖為自己不法之所有，以恐嚇使人將本人之物交付者，
未遂，處有期徒刑陸月，如易科罰金，以銀元佰元折算壹日。
辛○○未經許可持有手槍，處有期徒刑捌年陸月，併科罰金新臺
幣拾萬元，罰金如易服勞役，以罰金總額與陸個月之日數比例
折算。扣案如附表一所示之物均沒收。
丑○○、戊○○、辛○○、子○○、未○○、巳○○、癸○○、
壬○○被訴如附表二編號一所示之罪，均無罪。
戊○○、辛○○、子○○、未○○、巳○○、癸○○、壬○○被
訴如附表二編號二所示之罪，均無罪。
辛○○、子○○、未○○、巳○○、癸○○、壬○○被訴如附表
二編號三所示之罪，均無罪。
丑○○被訴如附表二編號四所示之罪，無罪。
丑○○、戊○○、辛○○、子○○、未○○、巳○○、癸○○、
壬○○被訴如附表三編號一所示之罪，均公訴不受理。
丑○○、戊○○被訴如附表三編號二所示之罪，均公訴不受理。
    事  實
一、緣丑○○與陳專祺自民國84、85年間起即係舊識，丑○○因
    參與大偉逾期應收帳款管理有限公司（址設臺北縣三重市○○○路6 號5 樓，登記負責人為戊○○，以下簡稱「大偉公
    司」）之經營，乃介紹陳專祺若有無法催討之債務，可委託
    大偉公司代為解決，陳專祺亦曾委託大偉公司向債務人李添
    財催討債務；嗣於90年間，大偉公司之主任辰○○，向陳專
    祺商請無償借用其所興建尚未賣出，位於臺北縣三重市○○○路、中央南路間之8 戶房屋，供大偉公司辦公使用，陳專
    祺亦同意將該8 戶房屋借予大偉公司使用，並約定該8 戶房
    屋出售時，大偉公司應即返還予陳專祺。惟於91年底，陳專
    祺因將該8 戶房屋出售予他人，而向大偉公司索該8 戶房屋
    ，大偉公司遲不返還，因生齟齬；陳專祺乃強制向大偉公司
    收回該8 戶房屋。竟因而引起丑○○不悅，詎丑○○竟意圖
    為自己不法之所有，於92年10月21日以其所用0000000000號
    行動電話撥打予陳專祺使用之0000 000000 號行動電話，在
    電話中對陳專祺恐嚇稱：要陳專祺拿出新臺幣（下同）300
    萬元解決，否則要叫其手下押人等語，致使陳專祺因而心生
    畏怖，避居逃匿，並因而停用其上開0000000000號行動電話
    門號。嗣因陳專祺並未屈從，丑○○並未自陳專祺處取得前
    揭恐嚇款項，而未得逞。
二、辛○○於93年4 月20日前約一星期，自臺北縣三重市○○○
    路249 巷搭乘計程車返回其位於臺北縣三重市○○路56號8
    樓頂樓加蓋之住處途中時，明知該計程車上如附表所示之制
    式手槍2 枝及制式子彈26顆係離他人所持有之物，且為槍砲
    彈藥刀械管制條例所管制之槍彈，不得非法持有，竟仍基於
    意圖為自己不法所有之意思將之侵占入己，並攜回其上揭臺
    北縣三重市○○路56號8 樓頂樓加蓋之住所而持有之，嗣於
    93 年4月20日為警持搜索票在上揭處所當場查獲。
三、案經內政部警政署刑事警察局暨臺北縣政府警察局海山分局
    報請臺灣板橋地方法院檢察署檢察官偵查起訴。
    理  由
壹、本院認定被告丑○○犯刑法第346 條第3 項、第1 項恐嚇取
    財未遂罪有罪部分：
    (一)訊據被告丑○○矢口否認有何恐嚇被害人陳專祺之犯行，
      辯稱：我和陳專祺認識很久，是朋友，不可能恐嚇陳專祺
      ；而且我只是介紹陳專祺和大偉公司的人認識，我本身並
      不是大偉公司的員工；我也從來沒有打電話給陳專祺說什
      麼3 百萬元的事情，是大偉公司的辰○○向陳專祺借8 戶
      房屋來用，和我無關云云。
    (二)惟查，證人即被害人陳專祺於本院審理中已具結證稱：因
      為我86年在三重市○○○路、文化南路蓋了一排8 樓房子
      共37戶，剩下8 戶沒有賣出，大偉公司的辰○○說先借他
      們住，並說我要的時候，他們會隨時搬遷給我，我也同意
      。但後來我和銀行講好要賣出，他們卻一直不搬出，我沒
      有辦法了，才請人強制請他們搬走。我曾經於93年3 月10
      日在臺北縣警察局海山分局作筆錄時說：被告丑○○在92
      年10月11日晚上用0000000000的電話打我的0000000000號
      電話，恐嚇我說要向我勒索3 百萬元，如果我不給，要叫
      小弟來押我，還有用三字經罵我等語（經本院當庭提示93
      年度偵字第7604號偵查卷第195 頁），所言是當時的情況
      ，我沒有亂講，我當時在警察局講的應該沒錯。只是事情
      發生已經太久，恐嚇的內容我現在已經忘了；我只記得那
      時我是用0920開頭的電話，被告丑○○有打這支電話來說
      比較重的話，讓我後來就不敢用那支0920的電話，至於被
      告丑○○所講的內容我現在則忘了；但我確定是被告丑○○打電話給我的沒錯；我當時聽到這些話當然會害怕等語
      明確（見本院卷第二宗第36-38 頁）。經查，證人陳專祺
      於本院95年12月7 日審理期日作證時，距本件案發當時已
      逾3 年，是證人陳專祺因時日牽延，就當時被告丑○○恐
      嚇其本人之確實言詞內容不復記憶，應與常情無違。惟依
      證人陳專祺前揭於審理中所述，仍能明確證稱打電話恐嚇
      其本人之人確係被告丑○○無誤，亦尚能明確證述其本人
      接到被告丑○○之電話後，心中十分恐懼，甚至因此停用
      其當時所有0920號開頭之行動電話門號；且經本院提示證
      人陳專祺之警詢筆錄供其閱覽並告以要旨，雖仍無法喚起
      證人陳專祺對被告丑○○恐嚇取財言語內容之實際記憶，
      但證人陳專祺仍明確證稱其本人當時在警局作筆錄時沒有
      亂講，所言都是當時的情形等語明確。綜上所述，證人陳
      專祺前揭於本院所為之證言詳實明確，並無瑕疵可指，自
      堪憑信，本件事證明確，被告丑○○此部分恐嚇取財未遂
      之犯行自堪予認定。
    (三)查被告丑○○行為後，刑法部分條文業於94年1 月7 日修
      正，同年2 月2 日公布，95年7 月1 日施行，現行刑法第
      2 條第1 項規定：「行為後法律有變更者，適用行為時之
      法律，但行為後之法律有利於行為人者，適用最有利於行
      為人之法律。」；刑法第346 條恐嚇取財罪，其法定刑含
      得科處罰金部分。而95年6 月14日修正公布，同年7 月1
      日施行之刑法施行法增訂第1 條之1 規定：「中華民國九
      十四年一月七日刑法修正施行後，刑法分則編所定罰金之
      貨幣單位為新臺幣。九十四年一月七日刑法修正時，刑法
      分則編未修正之條文定有罰金者，自九十四年一月七日刑
      法修正施行後，就其所定數額提高為三十倍。但七十二年
      六月二十六日至九十四年一月七日新增或修正之條文，就
      其所定數額提高為三倍」，另刑法第33條第5 款修正為：
      「主刑之種類如下：五、罰金：新臺幣一千元以上，以百
      元計算之」；而依被告行為時之刑罰法律，罰金係以銀元
      為單位，並依罰金罰鍰提高標準條例第1 條前段規定之提
      高倍數10倍及修正前刑法第33條第5 款規定之罰金最低額
      1 元計算；是比較修正前、後之法律規定，罰金最高額經
      換算後之結果並無二致，惟就罰金最低額部分，依新法規
      定為新臺幣1 千元；依舊法規定則為銀元1 元（即新台幣
      3 元）。因此，比較上述修正前、後之刑罰法律，自以被
      告行為時關於科處罰金刑之法律較有利於被告，合先敘明
      。
    (四)核被告丑○○所為係犯刑法第346 條第3 項、第1 項之恐
      嚇取財未遂。其著手於恐嚇犯行，而因被害人陳專祺拒不
      就範而取財不遂，為未遂犯，應依法減輕其刑。爰審酌被
      告丑○○正值壯年，不思以正當工作謀求生計，竟參與討
      債公司之工作，為大偉公司招攬客戶，復於大偉公司與客
      戶陳專祺發生糾紛時，不思以正當、理性、合法之方式溝
      通解決，反而以非法之恐嚇手段欲強求不法利益，其犯罪
      之動機、目的、手段均殊非可取，手段十分惡劣，且犯後
      猶矢口否認犯行，態度不佳等一切情狀，量處如主文第一
      項所示之刑，以資懲儆。末查，被告行為後，刑法第41條
      已於94年1 月7 日修正，於同年2 月2 日公布，並於95年
      7 月1 日施行；原刑法第41條第1 項前段規定：「犯最重
      本刑為五年以下有期徒刑以下之刑之罪，而受六個月以下
      有期徒刑或拘役之宣告，因身體、教育、職業、家庭之關
      係或其他正當事由，執行顯有困難者，得以一元以上三元
      以下折算一日，易科罰金。」，另被告行為時之易科罰金
      折算標準，依修正前罰金罰鍰提高標準條例第2 條前段（
      現已刪除）之規定，就其原定數額提高為100 倍折算1 日
      ，則被告行為時之易科罰金折算標準，應以銀元100 元至
      300 元折算1 日，經折算為新臺幣後，係以新臺幣300 元
      至900 元折算為1 日。惟95年7 月1 日修正公布施行之刑
      法第41條第1 項前段則規定：「犯最重本刑為五年以下有
      期徒刑以下之刑之罪，而受六個月以下有期徒刑或拘役之
      宣告者，得以新臺幣一千元、二千元或三千元折算一日，
      易科罰金。」比較修正前後之易科罰金折算標準，以95年
      7 月1 日修正公布施行前之規定，較有利於被告丑○○，
      依新刑法第2 條第1 項前段規定，自應適用修正前刑法第
      41條第1 項前段規定，定其易科罰金之折算標準，附此敘
      明。
貳、本院認定被告辛○○違反槍砲彈藥刀械管制條例第7 條第4
    項、第14條第4 項持有手槍、子彈，及犯刑法第337 條侵占
    離他人所持有之物罪有罪部分：
    (一)訊據被告辛○○就其持有如附表一所示制式手槍及子彈等
      犯行均坦承不諱，且有本院核發之搜索票、臺北縣政府警
      察局海山分局搜索扣押筆錄、目錄表各一份附卷可稽（見
      93年度偵字第7604號卷第22-24） ；且扣案如附表一所示
      之手槍、子彈經送內政部警政署刑事警察局鑑定結果，認
      槍技管制編號0000000000號、0000000000號手槍2 支，均
      係義大利乙ERETT甲 廠製92FS型口徑9MM 制式半自動手槍，
      機械性能良好，可擊發同口徑制式子彈，均認具殺傷力；
      而子彈26顆，均係口徑9MM 之制式子彈（試射12顆），認
      均具殺傷力等情，有該局93年4 月20日刑鑑字第09300849
      71號槍彈鑑定書1 份附卷可按（見同上偵卷第125-135 頁
      ），自堪認被告辛○○前揭自白應與事實相符，本件事證
      至為明確。
    (二)至被告辛○○雖否認其有侵占上開離他人持有手槍、子彈
      罪之犯意，辯稱其本人撿到上開槍彈時，本來就想要拿去
      警局報繳，但是還沒拿去報繳前，就被警方查獲，其本人
      並沒有侵占入己之意思云云。惟查，本件依被告辛○○所
      供，其係於為警查獲前一星期即已於計程車上拾獲如附表
      一所示之手槍、子彈，而持有槍彈為法所不許之行為，非
      法持有槍彈將遭國法重懲等情，已經傳播媒體報導多年，
      為一般正常國民均應具備之常識，查被告辛○○於犯本案
      時已年近三十，復無精神或智力上之缺陷，對此自無諉為
      不知之理。是被告辛○○於計程車上發現上開槍彈後，未
      交由司機處理，反將之攜帶下車拿回家中，又明知所拾獲
      之物為非法之槍彈，可能涉犯重罪，竟仍持有逾一星期而
      不向警方報繳，顯已有將上揭槍彈侵占入己之意思，是被
      告辛○○再辯稱其拾獲槍彈後有想要交給警方，是因為還
      來不及報繳就被查獲云云，顯係事後卸飾之詞，要與常情
      不符，不足採信。
    (三)綜上調查，本件事證明確，被告辛○○前揭持有槍彈及侵
      占離他人所持有之物等犯行均堪予認定。
    (四)查被告辛○○行為後，刑法部分條文業於94年1 月7 日修
      正，同年2 月2 日公布，95年7 月1 日施行，刑法第337
      條侵占離他人所持有之物罪，其法定刑為科處罰金。依前
      揭有關罰金刑比較之說明，以被告辛○○行為時關於科處
      罰金刑之法律較有利於被告，自應適用修正前之刑法相關
      規定，合先說明。
    (五)核被告辛○○所為，係犯槍砲彈藥刀械管制條例第7 條第
      4 項、第12條第4 項之持有手槍、子彈罪，及刑法第337
      條之侵占離本人所持有之物罪。其以一侵占入己而持有之
      行為犯前揭三罪，為想像競合犯，應從一重依槍砲彈藥刀
      械管制條例第7 條第4 項持有制式手槍罪處斷。檢察官雖
      未就被告辛○○所犯刑法第337 條之罪提起公訴，惟此部
      分既與前揭論罪科刑之持有槍彈罪部分有想像競合之裁判
      上一罪關係，本院自應併予審理，附此敘明。
    (六)爰審酌被告辛○○明知持有槍、彈對社會治安極易造成重
      大危害，對他人之生命、身體安全存在嚴重威脅，且其本
      身係在大偉公司此類討債公司上班，若心存不軌持槍、彈
      討債，對債務人之心理將產生重大壓制，稍有不慎即可能
      傷及債務人之生命，被告辛○○竟仍持有制式之手槍2 支
      及制式之子彈26顆，其犯罪之動機、目的、手段均甚可議
      ，所生危害至為重大，惟其犯罪後尚知坦承部分犯行之態
      度等一切情狀，量處如主文第二項所示之刑，並就罰金部
      分依修正前刑法第42條第2 項但書諭知易服勞役之折算標
      準，以資懲儆（刑法第42條關於易服勞役之規定，亦同於
      94 年1月7 日修正，於同年2 月2 日公布，並於95年7 月
      1 日施行，修正前刑法第42條第2 項但書規定：「勞役期
      間不得逾六個月」；修正後同條第3 項但書則規定：「勞
      役期間不得逾一年」，經比較新舊法結果，應以舊法有利
      於被告）。至扣案如附表一所示之制式手槍及子彈彈，均
      為違禁物，均應依修正前刑法第38條第1 項第1 款規定沒
      收之（沒收係屬從刑，本件既整體適用修正前刑法規定，
      沒收部分自亦應適用修正前之規定）。
、本院認應為不受理判決部分：
一、被告丑○○、戊○○被訴涉犯刑法第336 條第2 項業務侵占
    罪部分：
    (一)公訴意旨認：被告丑○○於89年7 月1 日，在臺北縣三重
      市○○○路6 號5 樓，設立大偉公司，替案外人陳專祺向
      台灣傑特股份有限公司（下稱傑特公司）負責人李添財等
      催討債務；陳專祺於90年10月1 日，委託被告丑○○之大
      偉公司向傑特公司負責人李添財等催討價值1,245 萬元之
      51萬股股票債務，而傑特公司負責人李添財，於91年間迄
      92年5 月，已先償還500 萬元於被告丑○○，然被告丑○○等竟恃眾凌弱，意圖為渠等不法之所有，變易持有為所
      有之意思，擅自將該筆款項侵佔入己，拒不返還陳專祺，
      迄92年05月間，經李添財告知後，陳專祺始悉上情等情，
      因認被告丑○○、戊○○共同涉犯刑法第336 條第2 項業
      務侵占罪云云。
    (二)按不起訴處分已確定者，非有(一)發現新事實或新證據者；
      (二)有第420 條第1 項第1 款、第2 款、第4 款或第5 款所
      定得為再審原因之情形者，不得對於同一案件再行起訴；
      又曾經不起訴處分，而違背前揭規定再行起訴者，應諭知
      不受理判決，刑事訴訟法第260 條、第303 條第4 款分別
      定有明文，可資參照。
    (三)查本件告訴人陳專祺告訴被告丑○○、戊○○業務侵占案
      件，前經臺灣板橋地方法院檢察署檢察官於94年5 月31日
      以93年度偵字第18623 號為不起訴處分，嗣經告訴人陳專
      祺提起再議後，復經臺灣高等法院檢察署於94年7 月8 日
      以94年度上聲議字第2306號處分書駁回再議而告確定，此
      有上揭不起訴處分書及再議駁回處分書各一份在卷可查（
      見本院卷第一宗第104-108 頁）；而本件起訴檢察官並未
      釋明有何新事實、新證據，或有何刑事訴訟法第420 條第
      1 項第1 款、第2 款、第4 款或第5 款所定得為再審原因
      之情形，即於94年11月3 日再行起訴繫屬於本院；而告訴
      人陳專祺於本院審理中亦證稱：我先前去告訴時所提的證
      據，和本案我去海山分局作筆錄時所提的證據應該是相同
      的等語明確（見本院卷第二宗第38頁），足見本件檢察官
      起訴時確未提出何新事實、新證據。綜上所述，自堪認本
      件檢察官起訴被告丑○○、戊○○涉犯刑法第336 條第2
      項業務侵占罪部分，前已經不起訴處分確定，仍違背刑事
      訴訟法第260 條之規定再行起訴，本院就此部分自應為不
      受理判決。（如主文第八項所示）
二、被告等八人被訴涉犯刑法第277 條第1 項傷害罪、第354 條
    毀損器物罪、第306 條無故侵入他人建築物罪部分：
    (一)公訴意旨認：被告丑○○於92年10月初，指派被告辛○○
      與未○○及綽號「富正」男子（應係指被告壬○○）及癸○○率帶多名年籍不詳之男子，擅自侵入寅○○及其同學
      午○○所開設位於臺北縣三重市○○○路6 號1 樓之「網
      際碼頭網路咖啡店」，威嚇店內員工及顧客不得反抗後，
      持店內之滅火器將店門口4 面大片落地玻璃門砸碎，並在
      店內各處噴灑乾粉，迫使該店因電腦設備受損暫時歇業。
      再於92年10月下旬，指派被告辛○○與未○○率帶多名年
      籍不詳之男子，執持大鐵鎚毀損臺北縣三重市○○○路6
      號1 樓「網際碼頭網路咖啡店」後面之逃生門後，擅自侵
      入店內，將店內30餘台電腦設備全部砸毀後，揚長而去，
      因認被告等八人就此部分涉犯刑法第354 條毀損器物罪、
      第306 條無故侵入他人建築物罪等罪嫌。
    (二)公訴意旨又認：被告等八人為避免祕密祕密證人甲 （真實
      姓名年籍詳如卷附封存之真實姓名對照表）脫離大偉公司
      之犯罪組織，乃於90年11月間某日、及92年8 月9 日，分
      別強押祕密證人甲 至台北縣三重市○○○路249 號對面貨
      櫃屋內，由被告戊○○、未○○、辛○○、丑○○等人將
      祕密證人甲 歐打成傷，因認被告等八人均係共犯刑法第27
      7 條第1 項之傷害罪。
    (三)按告訴乃論之罪，未經合法告訴者，應諭知不受理之判決
      ，刑事訴訟法第303 條第3 款定有明文。又刑法第354 條
      毀損器物罪、第306 條無故侵入他人建築物罪、及第277
      條第1 項之傷害罪，均須告訴乃論，同法第357 條、第
      308 條第1 項、及第287 條亦分別定有明文。
    (四)經查，本件公訴人起訴被告等人侵入「網際碼頭網路咖啡
      店」並砸毀店內電腦設備等情。被害人寅○○於93年3 月
      14日之警詢筆錄中並未提及告訴他人犯罪之事（見93年度
      第7604號偵卷第197-201 頁）；且其於本院審理中亦證稱
      ：從被砸店到現在沒有表示要告任何人等語明確（見本院
      卷第二宗第47頁）；另被害人午○○於93年3 月14日警詢
      筆錄中已明確陳述：因為害怕他們報復，所以我不敢提出
      告訴等語明確（見且上偵卷第204 頁），是本件檢察官所
      指被告等人涉犯前揭第354 條毀損器物罪、第306 條無故
      侵入他人建築物罪部分，並未具被害人「網際碼頭網路咖
      啡店」之股東寅○○、午○○或其他告訴權人提出告訴，
      揆諸首揭說明，本院就此部分自均應為不受理判決。（如
      主文第七項所示）
    (五)再查，本件公訴人起訴被告等人涉犯傷害祕密證人甲 部分
      ，亦未具該祕密證人甲 提出告訴，此觀諸該祕密證人甲 於
      93年2 月11日警詢筆錄中係稱：「我是基於社會正義才檢
      舉他們」等語（見93年度他字第721 號偵查卷第9 頁）；
      及其於93年3 月9 日警詢筆錄中係稱：「我要檢舉大偉公
      司董事長丑○○涉嫌擁槍自重、暴力討債、圍事酒店、私
      娼寮、經營賭場等，而主動向警方檢舉，請求偵辦」等語
      （見93年度偵字第7604號卷第86-87 頁），是核祕密證人
      甲 所言均無告訴被告等八人傷害其本人之意思，是本件檢
      察官所指被告等八人涉犯前揭第277 條第1 項傷害罪部分
      ，因未具被害人即祕密證人甲 或其他有告訴權人之告訴，
      揆諸首揭說明，本院就此部分自應均為不受理判決。（如
      主文第七項所示）
肆、應為無罪判決部分：
    按犯罪事實，應依證據認定之，無證據不得認定其犯罪事實
    ；又不能證明被告犯罪者，應諭知無罪之判決，刑事訴訟法
    第154 條第2 項、第301 條第1 項分別定有明文。又刑事訴
    訟上證明之資料，無論為直接或間接證據，均須達於通常一
    般之人均不致有所懷疑，而得確信其為真實之程度，始得據
    為有罪之認定，若其關於被告是否犯罪之證明未能達此程度
    ，而有合理懷疑之存在，致使無從形成有罪之確信，根據「
    罪證有疑，利於被告」之證據法則，即不得遽為不利被告之
    認定，亦有最高法院76年度臺上字第4986號判例可稽。其以
    情況證據（即間接證據）斷罪時，尤須基於該證據在直接關
    係上所可證明之他項情況事實，本乎推理作用足以確證被告
    有罪，方為合法，不得徒憑主觀上之推想，將一般經驗有利
    被告之其他合理情況逕予排除，此觀諸最高法院32年上字第
    67號判例意旨亦彰彰甚明。茲就被告等人分別應為無罪判決
    之部分論斷如下：
一、被告辛○○、子○○、未○○、巳○○、癸○○、壬○○第
    六人被訴涉犯刑法第336 條第2 項業務侵占罪部分：
    (一)公訴意旨認：被告丑○○設立大偉公司，案外人陳專祺於
      90年10月1 日，委託丑○○之大偉公司向傑特公司負責人
      李添財等催討價值1,245 萬元之51萬股股票債務，而傑特
      公司負責人李添財，於91年間迄92年5 月，已先償還500
      萬元於丑○○，然丑○○等竟恃眾凌弱，意圖為渠等不法
      之所有，變異持有為所有之意思，擅自將該筆款項侵佔入
      己，拒不返還陳專祺，迄92年05月間，經李添財告知後，
      陳專祺始悉上情，因認被告辛○○、子○○、未○○、巳
      ○○、癸○○、壬○○等人均與被告丑○○、戊○○共同
      涉犯刑法第336 條第2 項業務侵占罪云云。（被告丑○○
      、戊○○業務侵占部分業據本院判決公訴不受理，已如前
      述）
    (二)訊據被告辛○○、子○○、未○○、巳○○、癸○○、壬○○等六人均堅決否認有前揭公訴人所指業務侵占之犯行
      ，辯稱：渠等就此事全不知情，事後才發現大偉公司的主
      任辰○○時常侵占客戶的款項，致遭客戶上門索討等語；
      被告癸○○另辯稱：大偉公司處理李添財的案子時，我還
      沒有去大偉公司上班等語。經查：
      1.本件被害人陳專祺前於93年間，曾就公訴人所指上揭李
        添財所稱已清償之500 萬元款項，對被告丑○○、戊○○提出業務侵占之告訴，並經臺灣板橋地方法院檢察署
        於94年5 月31日以93年度偵字第18623 號以罪嫌不足為
        由，為不起訴處分，經告訴人提起再議後，復經臺灣高
        等法院檢察署於94年7 月8 日以94年度上聲議字第2306
        號處分書駁回再議而告確定，且本件檢察官起訴書時並
        未提出新事實、新證據，故經本院為不受理判決一節，
        均已見前述。是本件檢察官所指業務上侵占被害人陳專
        祺500 萬元款項之主嫌丑○○（檢察官認係大偉公司之
        實際負責人）、戊○○（大偉公司登記上之負責人）均
        已因犯罪證據不足經檢察官為不起訴處分確定；則其餘
        被告辛○○、子○○、未○○、巳○○、癸○○、壬○○等六人又何能與罪嫌不足之被告丑○○、戊○○二人
        有業務侵占之犯意聯絡及行為分擔？
      2.再者，本件被害人即證人陳專祺於本院審理中證稱：我
        原本和大偉公司不認識，我是先認識被告丑○○，被告
        丑○○帶我去大偉公司說那是他和別人一起開的討債公
        司，如果有債務無法處理的，可以委託他們，被告丑○○在大偉公司擔任何職務我不知道。我後來是把對李添
        財的股票款債權1,245 萬元委託大偉公司催討，約定他
        們拿三成，原本股票是我和我的兄弟姊妹的名字，大偉
        公司一位辰○○主任說股票需要過戶給大偉公司才能向
        李添財討債，所以我有將股票的名字過戶大偉公司所指
        定的人，總共有七、八個人，印象中有過戶給辰○○，
        及被告未○○、辛○○及戊○○等人，但不包括被告丑
        ○○在內，因為我是去大偉公司蓋印章，股票再由大偉
        公司到證券管理機關過戶，所以有印象。當時我之所以
        會去找大偉公司，是被告丑○○介紹，所以我認為那個
        500 萬元應該是被告丑○○拿去的，而且我那時聯絡李
        添財也聯絡不到，我拿不到錢等語（見本院卷第34-35
        頁）。是由證人陳專祺前揭證言以觀，本件主要與證人
        陳專祺接洽代為催討李添財債務之人，係被告丑○○及
        案外人辰○○，至於被告未○○、辛○○、戊○○等人
        ，僅係大偉公司過戶股票所用之人頭；證人陳專祺於證
        言中更全然未曾提及被告子○○、巳○○、癸○○、壬○○等人與本件業務侵占犯行有何干涉。是依證人陳專
        祺前開片面之證言，自不足以證明被告辛○○、子○○
        、未○○、巳○○、癸○○、壬○○等六人確有共犯本
        件檢察官所指業務侵占之犯行。
    (三)綜上調查，本件除證人陳專祺單一且不完全之指述外，別
      無證據可資證明或補強被告辛○○、子○○、未○○、巳
      ○○、癸○○、壬○○等六人有何業務侵占之犯行，因不
      能證明渠六人確犯有公訴人所指刑法第336 條第2 項業務
      侵占罪，本院就此部分自應均為無罪之諭知。（如主文第
      五項所示）
二、被告戊○○、辛○○、子○○、未○○、巳○○、癸○○、
    壬○○被訴涉犯刑法第346 條第2 項、第1 項恐嚇取財未遂
    罪部分：
    (一)公訴意旨認：被告丑○○另於90年底，透過其手下辰○○
      向案外人陳專祺無償借用其興建並持有位於三重市○○○
      路、中央南路間之八戶房屋，供大偉公司使用，惟於91年
      年底，陳專祺因將該八戶房屋出售，而欲討回交於購屋者
      時，竟引起被告丑○○不悅，一再唆使其手下以電話威嚇
      陳專祺強索300 萬元，而後被告丑○○復親自於92年10月
      21日以000000000 號手機向陳專祺威嚇勒索300 萬元，否
      則揚言要叫其手下押人，致使陳專祺因而心生畏怖，避居
      逃匿（此部分業據本院認定被告丑○○有罪，已如前述）
      ，被告丑○○見恐嚇取財不成，遂轉而威嚇陳專祺之兒子
      寅○○需轉囑陳專祺出面給付300 萬元，否則要會讓陳專
      祺、寅○○父子難看，致使寅○○因而心生畏怖。然陳專
      祺始終避居逃匿，不願屈從給付上該遭勒索之款項；而認
      被告戊○○、辛○○、子○○、未○○、巳○○、癸○○
      、壬○○等七人亦涉犯此部分恐嚇取財未遂之犯行。
    (二)訊據被告戊○○、辛○○、子○○、未○○、巳○○、癸○○、壬○○等七人均堅決否認有何恐嚇陳專祺、寅○○
      父子之犯行。被告未○○並辯稱：我沒有去砸店恐嚇寅○○，是該店裡有人找他們麻煩，寅○○才找我去處理等語
      ；被告壬○○則辯稱：我是好幾年前在網際碼頭打網咖時
      認識老闆寅○○，我沒有打電話恐嚇他等語。經查：
      1.本件證人陳專祺於93年3 月10日、證人寅○○、午○○
        二人於93年3 月14日，雖曾分別至臺北縣警察局海山分
        局製作筆錄，分別指證被告丑○○、未○○、辛○○等
        人有率眾砸店恐嚇云云，惟證人陳專祺、寅○○、午○○等三人前揭於警詢之證言均屬被告以外之人於審判外
        之陳述，依刑事訴訟法第159 條第1 項規定，原則上無
        證據能力。且查：
        (1)證人午○○並未於本院審理中出庭作證，被告等復否
          認其警詢時陳述有證據能力，是本件證人午○○前揭
          於警詢中之證言自屬無證據能力無疑。
        (2)另證人陳專祺於本院審理中出庭所為證言與其警詢時
          所言大致相符，自無承認其警詢時之證言亦有證據能
          力之必要。
        (3)至證人寅○○於本院審理中出庭所為證言雖與其前揭
          警詢中所言雖有諸多不符之處，惟證人寅○○於本院
          審理中已證稱：被告等人在場，我不會害怕，本件案
          發後未曾再與被告等人接觸，並不是因為被告等人在
          庭，怕多生事端，有壓力才不敢講，我覺得這件事情
          還好，我之前在警詢會說恐嚇，是因為接到一通神秘
          電話叫我父親要出面處理事情，但這通電話並不是被
          告丑○○打的等語（見本院卷第二宗第43、45-48 頁
          ），且本院亦查無任何其他佐證，足以認定證人陳慶
          聰於警詢中所言有其他特別可信之情形，是證人陳慶
          聰前揭警詢筆錄自難認可例外享有證據能力，合先敘
          明。
      2.而查，證人陳專祺於本院審理中並無一字提及被告丑○○以外之其餘七名被告有何恐嚇其本人之事（見本院卷
        第二宗第33-42 頁），是本院自難遽認被告戊○○、辛○○、子○○、未○○、巳○○、癸○○、壬○○等七
        人有何恐嚇證人陳專祺之犯行。
      3.又證人陳專祺雖另證稱：我兒子寅○○所開網路店遭他
        人砸店恐嚇之事，都是寅○○回來跟我說的，我不知道
        被告丑○○為何要叫人去砸店，因為被告辛○○等人常
        去網路店上網，他們都是優惠免費，除非有被告丑○○
        之指示，不然他們應該不會無緣無故去砸店等語（見本
        院卷第37頁）。惟依其此部分證言以觀，證人陳專祺並
        未親自見聞寅○○所開設之網際碼頭網咖遭人砸店恐嚇
        之事，而係聽取證人寅○○之傳聞所為推測之詞，自不
        足以憑為認定被告等人涉犯死嚇寅○○犯罪之證據基礎
        。
      4.至證人寅○○於本院審理中則證稱：92年間，我投資經
        營的「網際碼頭網路咖啡店」確實遭人砸店，導致關門
        停止營業，我後來有去調監視錄影帶，裡面並沒有在庭
        的八位被告，都是青少年；我只記得92年10底那次有5
        、6 個青少年，將我的店全部砸掉，我們當時的股東有
        看到監視器錄影帶畫面，是青少年所為，不是被告等人
        所作，所以沒有報警，只是把店關了，我當時並不會害
        被告怕丑○○、或大偉公司；而且剛開店後有一次，有
        一群青少年去店裡鬧事、砸店，剛好被告辛○○、未○○在店裡，他們有幫忙出面處理，這件事情後來我也有
        上法院和解。當時被告辛○○、未○○也有找別人來，
        但我忘記是誰等語明確（見本院卷第44-48 頁）。是依
        證人寅○○前開證言，自難認被告戊○○、辛○○、子
        ○○、未○○、巳○○、癸○○、壬○○等七人有何砸
        店恐嚇之犯行。
      5.綜上調查，本院查無積極證據可以證明被告戊○○等七
        人對陳專祺、寅○○或午○○有何恐嚇取財犯行，因不
        能證明被告等七人犯有檢察官所指上揭犯行，本院就此
        部分自應均為無罪之諭知。（如主文第四項所示）
     (三)至公訴人起訴被告丑○○對寅○○恐嚇取財部分，業據
       證人寅○○於本院審理中證稱：91年底，我父親陳專祺
       是否有遭被告丑○○恐嚇，我不清楚，因為當時我和我
       父親陳專祺並沒有住在一起，我印象中有接到一通電話
       ，但不是被告丑○○打的，因為我之前叫被告丑○○叔
       叔，我認得他的聲音，確定不是被告丑○○打的，但是
       也不知道是誰打的。講話的對方說要找我父親，去處理
       一些事情，要我轉告我父親，我忘了對方是否有說以後
       被他遇到會很難看這句話，因為時間太久了；被告丑○○並沒有親自打電話給我，我當時也不會害怕被告丑○○等語（見本院卷第43-46 頁）。是依證人寅○○前開
       證言以觀，尚難認定被告丑○○對寅○○有何恐嚇取財
       之犯行；惟本件檢察官既認被告丑○○此部分對寅○○
       恐嚇取財犯行，係接續前揭被告丑○○對陳專祺恐嚇取
       財之犯行而來（此部分業經本院判決有罪，已如前述）
       爰就被告丑○○被訴此部分對寅○○恐嚇取財之犯行，
       不另為無罪之諭知，附此敘明。
三、被告等八人被訴涉犯刑法第268 條圖利供給賭博場所罪部分
    ：
    (一)公訴意旨另認：被告丑○○於91年農曆春節前後，提供台
      北縣三重市○○○路249號對面之貨櫃屋，聚集不特定人
      ，經營筒子、天九牌等職業賭場抽頭營利，該賭場以每天
      3 千元之報酬，由被告巳○○負責圍事兼管理帳務，另由
      年籍不詳綽號「黑頭」「志豪」者分別負責清帳、發牌、
      另由年籍不詳之全民計程車司機負責把風，因認被告等八
      人均共犯刑法第268 條圖利供給賭博場所罪嫌云云。
    (二)訊據被告等八人均堅決否認曾於91年農曆春節前後，提供
      台北縣三重市○○○路249 號對面之貨櫃屋經營職業賭場
      。被告巳○○辯稱：我只是跟丙○○去新莊一帶的地下賭
      場，用象棋賭俗稱「四九」的玩法，我負責幫忙丙○○記
      帳，有時可以吃紅而已，我只是偶爾會在賭場遇到被告丑
      ○○，並沒有在賭場圍事等語；被告丑○○則辯稱：我沒
      有經營賭場，我有時候會去賭場賭博，有在賭場遇過被告
      巳○○等語。經查：
      1.本件公訴人認被告等八人共同於91年農曆春節前後，提
        供台北縣三重市○○○路249 號對面之貨櫃屋經營賭場
        等犯嫌，無非係以證人辰○○之證言及被告巳○○之自
        白為其主要論據。其中：
        (1)證人辰○○於94年4 月11日於偵查中具結證稱：我之
          前受僱於被告丑○○，被告巳○○負責賭場圍事，張
          名仰負責賭場和槍械保管，公司搬到三重市○○○路
          249 號1 樓及地下室，斜對面的貨櫃屋是當賭場的云
          云（見93年度偵字第7604號卷第280-282 頁）。
        (2)被告巳○○於93年4 月20日警詢中供稱：友人介紹我
          去賭場擔任記帳職務，91年農曆春節前夕至春節過後
          ，約兩個多月之時間，地點在三重市○○○路中興橋
          下一般民宅內，老闆綽號「弟弟」，就是被告丑○○
          ，我僅工作過這一次，每日工作3 至6 小時不等，薪
          水3 千元，綽號「阿弟仔」及「黑頭」從事「清帳」
          、綽號「志豪」從事「發牌」、「把風」分別是不知
          名的全民計程車司機，我只是單純記帳云云（見同上
          偵卷第83-86 頁）。
      2.本件被告巳○○辯稱：93年4 月20日早上警方來拘提我
        的時候，拘票上所記載的年籍根本不對，我有向警方表
        示，但警察還是叫我跟他們去作筆錄，作筆錄時警察一
        直叫我交待，我不得已才隨便說說，我根本沒有從事賭
        場圍事等語。經查，本件被告巳○○係於61年1 月20日
        出生，身分證統一編號為「Ｚ000000000號」等情，有被
        告巳○○之戶籍查詢資料及臺灣高等法院被告前案紀錄
        表各一份附卷可按，而本件員警所持臺灣板橋地方法院
        檢察署所核發拘提「被告巳○○」之拘票係記載：「年
        齡：64年7 月14日」、「身分證統一編號：Ｚ000000000
        號」，該拘票所記載「被告巳○○」之年籍顯然與本案
        被告巳○○之真正年籍不符，此外，該紙拘票上亦未記
        載其他足以辨識之特徵，可顯示所拘提之人確屬本件被
        告蔡泰無誤，此有上揭拘票1 紙附卷可查（見93年度他
        字第721 號偵查卷第41頁）；是本件執行拘提之員警，
        非但未於拘提時詳予核對受拘提人之年籍資料，反於被
        告巳○○已抗辯拘票所載年籍不符時，仍於93年4 月20
        日凌晨4 時（依拘票拘提時日欄所載）強行拘提被告巳
        ○○至臺北縣政府警察局海山分局，並遲至同日上午8
        時45分始製作第一次警詢筆錄，其拘提過程顯然有重大
        瑕疵；本件執勤員警明知上開拘票記載顯然有誤，仍故
        意非法強行拘提被告巳○○到案，自堪認被告巳○○於
        警詢中之自白，顯有受警方不法強制拘提之心理壓力，
        而壓抑其陳述自由之高度可能，本院因認本件被告巳○○於前揭警詢中之自白，是否出於其自由意志而為，並
        非無疑，自應排除該次警詢自白於本案之證據能力，合
        先說明。
      3.本件證人辰○○固於偵查中曾證稱被告丑○○有在臺北
        縣三重市○○○路249 號斜對面的貨櫃屋經營賭場，且
        被告巳○○是賭場圍事，被告辛○○是負責賭場和槍械
        云云。惟查，本件被告辰○○於前揭偵訊當時，並未與
        被告等八人對質，而本院於審理中曾合法傳喚、拘提證
        人辰○○出庭作證，惟辰○○無正當理由，仍不到庭，
        是本院自難僅憑證人辰○○於偵查中單一且過於簡略之
        指述，遽認被告八人均共同涉犯刑法第268 條營利賭博
        罪責。
      4.再者，證人丙○○於本院審理中亦證稱：我的綽號為「
        阿弟仔」，因為我是家中最小的，所以從小綽號就是「
        阿弟仔」；我認識被告巳○○及丑○○，被告丑○○是
        我的鄰居、同學；被告巳○○則是進香認識的。我也認
        識一個叫「黑頭」的人。據我所知，三重市○○○路的
        中興橋下並沒有賭場；我與巳○○是去新莊賭博的；93
        年間我所使用的行動電話號碼是0000000000號；所提示
        監聽譯文中所示的內容（本院提示93年度監字第107 號
        卷第76頁反面、第80頁所示編號第64通、第65通、第87
        通；93年度監續字第133 號卷第8 、15、20頁所示編號
        第160 通、第73通、第40通、第53通之監聽譯文內容並
        告以要旨），是我本人與被告巳○○的通話，內容是跟
        被告巳○○講去新莊賭博的事情。我找被告巳○○去新
        莊賭博，是請他幫我記帳；賭場住址我不知道，都是先
        約在新莊市○○路靠近輔仁大學一個加油站那邊等，賭
        場會派人來帶我們去民安路附近的民宅內賭博；每次去
        賭博被告巳○○都會和我一起去，有時巳○○開車載我
        去的，有時是我們坐計程車過去，我們都約在中興橋下
        那裡見面，每次賭的時間是晚上10點以後，結束時間不
        一定，有時會到凌晨3 、4 點，總共去過8 、9 次。我
        都是賭象棋，玩法叫做「四九」，玩多大不一定，一把
        大約3 、5 萬元，都是我在玩，被告巳○○在旁邊幫我
        記帳，去賭的人都會帶一個人去記帳，不然怕賭到帳會
        亂掉。新莊市○○路的賭場是「西瓜」經營的，我不知
        道他的年籍資料。據我所知被告丑○○沒有開賭場；我
        另外有去過台北橋下及三重市信義公園賭博時，遇過被
        告丑○○；信義公園是早上在公園裡面玩，每天都有，
        是玩象棋，也是「四九」，信義公園我比較常去，應該
        是93年開始去的。台北橋下也是玩象棋，是晚上玩的，
        也是「四九」，台北橋下也是93年去的，都是我和被告
        丑○○玩，被告巳○○幫我們記帳；我和被告巳○○去
        新莊賭博的時候，他開始幫我記帳，是93年8 月以後的
        事情，被告巳○○幫我記在紙上，他會帶紙、筆，我如
        果贏的時候，就會給他吃紅，給個2 、3 千元。我和被
        告丑○○、巳○○一起去賭博的時候，被告巳○○偶爾
        也會幫被告丑○○記帳等語，甚為詳盡明確（見本院卷
        第二宗第57-64 頁）；且本院於95年12月7 日審理期日
        中，依公訴人之聲請於詰問證人丙○○時，徵得被告丑
        ○○、巳○○之同意命渠二人暫隔離於庭外，於詰問證
        人丙○○完畢後，再分別命被告丑○○、巳○○入庭接
        受公訴人之訊問，而渠三人就賭博之情節所述均大致相
        符（見本院卷第二宗第64-69 頁），自堪認證人丙○○
        前揭證言應堪憑信。
      5.再查，本院審閱本件檢察官起訴時併送監聽卷宗之監聽
        譯文（93年度監字第107 號、93年度監續字第133 號、
        93 年 度監續字第138 號、93年度監續字第301 號、93
        年度監續字第362 號、93年度監續字第399 號），其中
        雖有論及賭博之相關談話內容，惟並無有關被告等八人
        於91年農曆春節前後，提供台北縣三重市○○○路249
        號對面之貨櫃屋經營職業賭場等談話內容。是此部分監
        聽譯文要難據以證明被告等八人有起訴書所指經營賭場
        之犯行。
      6.末查，證人己○○曾於93年6 月14日、94年4 月6 日於
        警詢中雖曾證稱目睹被告丑○○經營賭場等情節（見93
        年度他字第4541號卷第5-6 、23-25 頁；此部分起訴檢
        察官並未引用為證據），惟上開證言係屬被告以外之人
        在審判外之陳述，依刑事訴訟法第159 條第1 項之規定
        ，並無證據能力。且公訴人亦未聲請傳喚證人己○○到
        庭作證，是證人己○○上開警詢筆錄既無證據能力，自
        不足作為本院裁判之基礎，附此說明。
    (三)綜上所述，檢察官所舉證據並不足以證明被告等八人確曾
      於91年農曆春節前後，提供台北縣三重市○○○路249 號
      對面之貨櫃屋經營職業賭場等犯行，因不能證明被告八人
      犯罪，本院就此部分自應為無罪之諭知。（如主文第三項
      所示）
四、被告丑○○被訴涉嫌違反槍砲彈藥刀械管制條例第7 條第4
    項、第12條第4 項之持有手槍、子彈罪部分：
    (一)公訴意旨認：被告丑○○、辛○○（涉犯持有槍彈部分，
      已另行判決有罪）於92年8 月9 日凌晨許，因祕密證人甲
      欲再次表示欲離開大偉公司，被告丑○○即再次夥同被告
      辛○○、戊○○、子○○等人，由被告丑○○、辛○○各
      持黑色制式手槍一把，在三重市中山橋下，以非法方式剝
      奪祕密證人甲 之行動自由，將之強押至台北縣三重市○○○路249 號對面貨櫃屋內等情，因認被告丑○○亦犯有槍
      砲彈藥刀械管制條例第7 條第4 項、第12條第4 項之持有
      手槍、子彈罪云云。
    (二)訊據被告丑○○堅決否認有何與被告辛○○共同持有手槍
      、子彈之犯行。而查本件檢察官認被告丑○○涉有此部分
      犯行，係以祕密證人甲 於93年2 月11日及於同年3 月9 日
      在警詢時之指述為其論據，惟查，本件祕密證人甲 上開指
      述係被告以外之人於審判外之陳述，且祕密證人甲 於審理
      中經本院合法傳喚、拘提均未到庭，是依刑事訴訟法第15
      9 條第1 項之規定，並無證據能力一節，業見前述。從而
      本院自無從依祕密證人甲 其前開無證據能力之警詢指述，
      遽入被告丑○○於持有槍、彈之罪責自明。
    (三)綜上，本件並無證據可以證明被告丑○○亦持有本件扣案
      之手槍、子彈，因不能證明被告丑○○犯有公訴人所指此
      部分之罪責，本院就此部分自應為無罪之諭知。（如主文
      第六項所示）
五、被告等八人被訴涉犯刑法第302 條第1 項剝奪行動自由罪、
    第304 條強制罪、第305 條恐嚇危害安全罪；及違反組織犯
    罪條例第4 條第2 款所定，以強暴、脅迫或其他非法方法，
    妨害其成員脫離等犯嫌部分：
    (一)公訴意旨認：祕密證人甲 於90年9 月間，經友人介紹至被
      告丑○○實際負責之大偉公司擔任主任，負責替該犯罪組
      織承攬討債案件，以及處理所承攬之討債案件相關之民事
      、保全或強制執行等業務（俗稱之文將、有別於被告辛○○負責暴力部分之武將角色），於90年11月間，即欲離開
      大偉公司，被告丑○○唯恐祕密證人甲 洩漏該公司之不法
      行為，遂指揮該犯罪組織成員即被告戊○○、辛○○、子
      ○○、未○○及癸○○等人，在三重市公所附近，由被告
      辛○○持黑色92制式手槍，以非法方式剝奪祕密證人甲 之
      行動自由，將之強押至台北縣三重市○○○路249 號對面
      貨櫃屋內後，由被告戊○○、未○○分持開山刀、棒球棒
      ，歐打祕密證人甲 成傷，並威嚇將不利於其家人、復有姓
      名不詳之男子7 、8 人在場助勢等強暴脅迫方式，迫使祕
      密證人甲 答應繼續在大偉公司任職後，被告丑○○始指示
      被告辛○○及另一姓名年籍不詳之男子將祕密證人甲 帶至
      三重市祐民醫院就醫。迄於92年8 月9 日凌晨許，因祕密
      證人甲 欲再次表示欲離開大偉公司，被告丑○○即再次夥
      同被告辛○○、戊○○、子○○等人，由被告丑○○、辛○○各持黑色制式手槍一把，在三重市中山橋下，以非法
      方式剝奪祕密證人甲 之行動自由，將之強押至台北縣三重
      市○○○路249 號對面貨櫃屋內，聯手藉由將祕密證人甲
      圍毆成傷後，並威嚇祕密證人甲 不得離開大偉公司，否則
      打斷雙腿及對付其家人，等強暴脅迫方式，迫使祕密證人
      甲 答應繼續在大偉公司任職後，被告丑○○始指示在場之
      被告辛○○等人，通知醫生到場替祕密證人甲 急救，再送
      至三重市祐民醫院就醫，嗣於92年9 月17日，祕密證人甲
      因替大偉公司討債罹犯妨害自由等案件為警查獲、入監服
      刑後，始告脫離被告丑○○之威嚇（以上傷害祕密證人甲
      部分因未具告訴，故被告等八人被訴傷害部分業經本院為
      不受理判決，業見前述）；因認被告等人係涉犯刑法第
      302 條第1 項剝奪行動自由罪、第304 條強制罪、第305
      條恐嚇危害安全罪；及違反組織犯罪條例第4 條第2 款所
      定，以強暴、脅迫或其他非法方法，妨害其成員脫離等罪
      嫌。
    (二)訊據被告八人均堅決否認有上開犯行，並辯稱：祕密證人
      甲 應該就是辰○○，是辰○○多次侵占公司客戶之款項，
      造成公司困擾，其所言均不實在等語。而查：本件檢察官
      認被告等八人涉有上開犯行，無非係以祕密證人甲 於93年
      2 月11日及於同年3 月9 日在警詢時之指述為其唯一證據
      ，惟查，本件祕密證人甲 上開指述係被告以外之人於審判
      外之陳述，且祕密證人甲 於審理中經本院合法傳喚、拘提
      均未到庭，依刑事訴訟法第159 條第1 項之規定，並無證
      據能力一節，已如前述，本院自無從依祕密證人甲 前開無
      證據能力之警詢指述，遽入被告等八人於前開檢察官起訴
      書所指之罪責自明。
    (三)從而，本件並無證據可以證明被告等八人確曾對祕密證人
      甲 為前揭犯行，因不能證明被告等八人犯有公訴人所指前
      揭罪名，本院就此部分自應均為無罪之諭知。（如主文第
      三項所示）
六、被告等八人被訴以暴力方式非法經營討債公司部分：
    (一)公訴意旨認：丑○○先於89年7 月1 日，在臺北縣三重市
      ○○○路6 號5 樓，設立大偉公司（以被告戊○○為登記
      負責人）而為實際負責人，以合法掩護非法方式，藉攜帶
      制式手槍、開山刀、球棒等具有殺傷力之槍械，強押債務
      人至渠等堂口等處加以毆打等暴力方式，替案外人陳玉鳳
      、陳專祺等人向邱國雄、李芳忠、蔡天宗、李陳鳳英、傑
      特公司負責人李添財等催討債務云云。
    (二)訊據被告八人均堅決否認有暴力討債之犯行。被告丑○○
      、巳○○、壬○○均另辯稱渠三人未曾加入大偉公司等語
      。經查：
      1.本件起訴意旨雖認被告等八人有以大偉公司此一犯罪組
        織名義，替案外人陳玉鳳、陳專祺等人，向債務人邱國
        雄、李芳忠、蔡天宗、李陳鳳英、李添財等人，以強押
        債務人至渠等堂口等處加以毆打等暴力方式，索討債務
        等犯行。惟查，本件卷內並無起訴書所指委託人陳玉鳳
        、或債務人邱國雄、李芳忠、蔡天宗、李陳鳳英、李添
        財等人之調查或偵查筆錄，公訴人亦未聲請陳玉鳳、邱
        國雄、李芳忠、蔡天宗、李陳鳳英、李添財等人出庭作
        證。而證人陳專祺於本院審理中亦未曾證稱被告等八人
        有任何暴力討債之情形（見本院卷第二宗第33-41 頁）
        ，從而，本院認並無證據可資證明被告等八人有檢察官
        所指前開暴力討債之犯行。
      2.另證人卯○○於本院審理中係證稱：柯廷昌曾經帶大偉
        公司之人到我家，向我說要催討我欠柯廷昌的債務，當
        時柯廷昌帶來的人當中有人踢我胸部一下，他們幾乎每
        天來，我有向警方報案，但警方說是民事糾紛不願處理
        ；大偉公司帶頭來那個人約50幾歲，本省人，並不是在
        庭的八位被告等語（見本院卷第二宗第72-75 頁），是
        依其證言並不能認定被告八人有何暴力討債之犯行。
      3.而證人柯廷昌於本院審理中則係證稱：我曾經委託大偉
        公司幫我向卯○○催討債務，我是委託大偉公司的黃主
        任，好像叫辰○○，是朋友介紹認識的，我和辰○○簽
        了一個委託契約，並將一張面額1,400 多萬的支票交給
        辰○○，請他幫我處理，我帶辰○○和大偉公司的人去
        找卯○○時，辰○○還有帶二、三個人，並沒有人踢卯
        ○○的胸部，當時卯○○有報警，警察也有前來處理，
        我們有向警察說明是債務糾紛，當時一起去找卯○○的
        人並沒有在庭的被告八人；後來辰○○有向卯○○討到
        一次50萬元，分了25萬元給我；後來辰○○又向卯○○
        討到50萬元，並沒有分給我，我去找辰○○時發現他已
        經被關了等語（見本院卷第二宗第75-78 頁）。是依證
        人柯廷昌前揭證言，亦無從認定被告八人有何暴力討債
        之犯行。
      4.至證人己○○於93年6 月14日、94年4 月6 日於警詢中
        雖曾證稱目睹被告丑○○暴力討債等情節（見93年度他
        字第4541號卷第5-6 、23-25 頁，此部分未據檢察官引
        用為證據），惟上開證言係屬被告以外之人在審判外之
        陳述，依刑事訴訟法第159 條第1 項之規定，並無證據
        能力。公訴人亦未聲請傳喚證人己○○到庭作證，是證
        人己○○上開無證據能力之證言，自不足作為本院裁判
        之基礎。
    (三)綜上所述，本件並無任何證據足以證明被告等八人有檢察
      官所指暴力討債等犯行。
七、被告等八人被訴圍事、收取保護費部分：
    (一)公訴意旨認：被告丑○○於收取每月15萬元不等之圍事費
      後，夥同被告辛○○、戊○○及癸○○等人率帶幫眾攜帶
      制式手槍、開山刀、球棒等具有殺傷力之槍械，隨時替台
      北縣三重市○○○路「富貴人生酒店」及「三重市○○○
      路一帶之私娼寮」圍事解決糾紛云云。
    (二)訊據被告等八人均否認有檢察官所指上揭犯行。經查：
      1.本件檢察官認被告等八人有前揭以暴力方式替台北縣三
        重市○○○路「富貴人生酒店」及「三重市○○○路一
        帶之私娼寮」圍事解決糾紛等情，無非係以祕密證人甲
        於93年2 月11日、93年3 月9 日於警詢時指證：被告丑
        ○○等人有替台北縣三重市○○○路3 號9 樓「富貴人
        生酒店」，現場負責人綽號「阿堯」圍事，每月收取15
        萬元；及持槍在「三重市○○○路一帶之私娼寮」店內
        圍事，談判解決糾紛等情，為其論據。惟祕密證人甲 前
        開警詢供述並無證據能力等情，業見前述，是祕密證人
        甲 前揭警詢中之證言尚不得採為本件裁判之基礎，合先
        說明。
      2.另證人丁○○於本院審理中則證稱：朋友都叫我「阿耀
        」，我在台北縣三重市○○○路3 號9 樓開「美人谷酒
        店」，是從89、90年間開始，開到93年，我們酒店沒有
        專人負責安全管理或處理鬧事。我認識在庭的被告八人
        ，都認識十幾年了，是朋友關係，被告與我們酒店無業
        務往來，但其中有人有去我們酒店喝過酒。被告八人都
        不曾到我的酒店鬧事，也沒有向我收保護費。被告戊○○的大偉公司主任有個叫辰○○的，之前到我酒店喝酒
        都會鬧事翻桌，說價錢太貴等等，每次他一鬧事我就打
        電話給被告戊○○，叫他帶辰○○回去。我開的酒店是
        八大行業，沒有營業登記許可，我經營的是該處9 樓的
        「美人谷酒店」，「富貴人生酒店」是在同棟7 樓，是
        一個叫做「阿吉」的人經營的。我們酒店不會常有人滋
        事，只是曾經客人酒醉後發酒瘋，我處理的原則是和氣
        生財，很平和的把他們送出去等語（見本院卷第二宗第
        69-71 頁）。是依證人丁○○前揭證言，自難認被告等
        八人有何公訴人所指暴力圍事、收取保護費等情事。
    (三)綜上所述，本件並無任何證據足以證明被告等八人有檢察
      官所指替台北縣三重市○○○路「富貴人生酒店」及「三
      重市○○○路一帶之私娼寮」圍事解決糾紛暴力圍事、收
      取保護費等犯行。
八、被告等人被訴違反組織犯罪條例等罪嫌部分：
    (一)公訴意旨認：被告丑○○（綽號迪迪）在三重市豆干厝地
      區發起、主持、操縱、指揮被告戊○○（綽號阿洪）、被
      告辛○○（綽號長腳）、被告子○○（綽號財阿）（前三
      人係丑○○得力助手，其中被告戊○○、辛○○為其護法
      、被告子○○為其貼身保鏢，被告辛○○更是其所倚重、
      率戴幫眾對外展現武力或暴力之主要角色）、被告巳○○
      （替被告丑○○經營之賭場圍事兼管理賭場帳務之人）以
      及被告未○○、被告癸○○、被告壬○○等人，組成以上
      述各該幫眾從事特種行業圍事、經營賭場、暴力討債、恐
      嚇取財等犯罪組織，而為三重市豆干厝地區之角頭老大。
      被告丑○○並指示以該犯罪組織成員即被告未○○名義承
      租台北縣三重市○○○路249 號，並在該址開設石頭藝品
      店為掩護，平時並不對外營業，而該址地下室即為該犯罪
      組織聚合之堂口，白天有該組織被告癸○○等小弟在內看
      守，被告丑○○等人通常於夜間始至該處召集該組織相關
      幫眾會商共同基於犯意之聯絡，交付任務、指派該組織幫
      眾攜帶制式手槍、開山刀、球棒等具有殺傷力之槍械，依
      所指派任務，分別前往債務人住處、酒店、賭場及特種場
      所等處，從事暴力討債、圍事、聚賭抽頭、恐嚇取財等具
      有集團性、常習性、暴力性及脅迫性之犯罪活動。因認被
      告丑○○涉犯組織犯罪條例第3 條第1 項前段之主持、操
      縱、指揮犯罪組織罪嫌；被告戊○○、辛○○、子○○、
      未○○、巳○○、癸○○、壬○○等人係涉犯同條例第3
      條第1 項後段之參與犯罪組織罪嫌云云。
    (二)訊據被告等八人均堅決否認有前揭主持或參與犯罪組織之
      犯行。經查：
      1.公訴意旨認被告等八人有前揭發起或參加「大偉公司」
        此一犯罪組織，並從事組織犯罪活動等犯行，無非係以
        祕密證人甲 於93年2 月11日及同年3 月9 日於警詢中之
        指證，及證人辰○○於94年4 月11日於偵查中之證言為
        其主要論據。惟查，前開祕密證人甲 於警詢中之證言為
        被告以外之人於審判外之陳述，並無證據能力，業見前
        述。至證人辰○○於偵查中之具結後之證言內容過於簡
        略，並未述及「大偉公司」此一犯罪集團實際實際上作
        奸犯科案件之人、事、時、地、物等情節（見93年度偵
        字第7604號卷第208-282 頁），復未經被告八人對質詰
        問，且經本院合法傳喚、拘提，證人辰○○仍不到庭作
        證；此外，依證人柯廷昌於本院審理中所言，係辰○○
        侵占其代為催討債務之款項；證人丁○○則於本院審理
        中證稱，係辰○○至其所開設之酒店鬧事等語以觀（見
        本院卷第二宗第70-71 、76-77 頁），亦不能排除證人
        辰○○本身事涉不法，為推卸責任而誣攀他人之可能。
        是本院自難僅憑證人辰○○前揭偵查中片面且非無瑕疵
        可指之證述，遽認被告等八人確有違反組織犯罪條例之
        犯行。
      2.至證人己○○於93年6 月14日、94年4 月6 日於警詢中
        雖亦證稱被告丑○○係天道盟成員，有經營賭場及暴力
        討債行為云云（見93年度他字第4541號偵卷第5-6 、23
        -25 頁），惟公訴人並未聲請傳喚證人己○○於審理中
        到庭作證，渠前揭於警詢時之證言為被告以外之人在審
        判外之陳述，均無證據能力，不得作為裁判基礎等情，
        亦已說明如前。
      3.再查，本件起訴意旨認被告等八人經營賭場、暴力討債
        、恐嚇取財、傷害、妨害自由、持有槍彈等等犯行，除
        被告丑○○犯恐嚇取財未遂罪、被告辛○○犯持有槍彈
        罪經本院認定罪證明確，分別科處刑罰如前外；其餘起
        訴書所指犯罪事實已經本院分別為無罪或不受理之判決
        ，均如前述。從而，本件既不能認定被告等八人確犯有
        起訴書所指諸多犯行，自無從憑以認定「大偉公司」確
        屬組織犯罪條例所指之犯罪組織，更難遽入被告等八人
        於違反組織犯罪條例之罪責。
    (三)綜上所述，本件因證據不足，不能證明被告等八人有何違
      反組織犯罪條例之犯行，自應均為無罪之諭知。（被告丑
      ○○部分如主文第六項所示，其餘被告如主文第四項所示
      ）
伍、應由檢察官應另行偵處部分：查本件員警於台北縣三重市○○○路249 號1 樓及地下室之「石頭藝品店」查獲大量賭具
    、現金及賭場經營明細，被告未○○坦承上開物品均係其所
    有，賭場經營明細上之記載確為朋友在該處打麻將之紀錄；
    被告丑○○亦坦承有入股上開「石頭藝品店」；被告癸○○
    則坦承居住於上址，是被告等人是否另涉於上開「石頭藝品
    店」聚眾賭博營利罪嫌；另被告丑○○、巳○○及證人丙○○於本院審理中均坦承曾涉足職業賭場，渠等是否涉犯刑法
    第268 條第1 項之普通賭博罪嫌，均宜由檢察官另行偵處。
據上論斷，應依刑事訴訟法第299 條第1 項前段、第301 條第1
項、第303 條第3 款、第4 款，槍砲彈藥刀械管制條例第7 條第
4 項、第14條第4 項，刑法第11條第前段、第2 條第1 項前段、
第337 條、第346 條第3 項、第1 項、第25條第2 項、第55條、
修正前刑法第41條第1 項前段、第42條第3 項、第38條第1 項第
1 款，判決如主文。
本案經檢察官張誌洋到庭執行職務。
中    華    民    國    95    年    12    月    29    日
                  刑事第五庭審判長法  官  陳坤地
                                  法  官  李麗珠
                                  法  官  許映鈞
以上正本證明與原本無異。
如不服本判決，應於送達後10日內向本院提出上訴狀（須附繕本
）。
                                  書記官  呂苗澂
中    華    民    國    95    年    12    月    29    日
附表一：應沒收之槍彈
┌──┬───────────┬────────────┐
│編號│      品  名          │      沒收之依據        │
├──┼───────────┼────────────┤
│ 一 │槍技管制編號0000000000│為違禁物，依修正前刑法第│
│    │號、0000000000號之義大│38 條 第1 項第1 款規定沒│
│    │利乙ERETT甲 廠製92FS型口│收。                    │
│    │徑9MM 制式半自動手槍二│                        │
│    │支（含彈匣二個）      │                        │
├──┼───────────┼────────────┤
│ 二 │口徑9MM 制式子彈26顆  │其中12顆業經試射滅失，不│
│    │                      │予沒收；餘14顆仍為違禁物│
│    │                      │，依修正前刑法第38條第1 │
│    │                      │項第1 款規定沒收。      │
└──┴───────────┴────────────┘
附表二：應判決無罪判決部分
┌──┬──────┬─────────┬───────┐
│編號│   被告     │  被訴罪名及法條  │   判決結果   │
├──┼──────┼─────────┼───────┤
│ 一 │丑○○、林根│(一)刑法第268 條賭博│均無罪        │
│    │烘、辛○○、│  營利罪          │              │
│    │子○○、哖富│(二)刑法第302條第1  │              │
│    │仁、巳○○、│  項妨害自由罪    │              │
│    │癸○○、莊富│(三)刑法第304 條強制│              │
│    │勝等八人    │  罪              │              │
│    │            │(四)刑法第305 條恐嚇│              │
│    │            │  危害安全罪      │              │
├──┼──────┼─────────┼───────┤
│ 二 │戊○○、張名│(一)刑法第346 條第3 │均無罪        │
│    │仰、子○○、│  項、第1 項恐嚇取│              │
│    │未○○、蔡慶│  財未遂罪        │              │
│    │泰、癸○○、│(二)組織犯罪條例第3 │              │
│    │壬○○等七人│  條第1 項後段、第│              │
│    │            │  4 條第2款之罪   │              │
├──┼──────┼─────────┼───────┤
│ 三 │辛○○、陳長│刑法第336 條第2 項│均無罪        │
│    │財、未○○、│業務侵占罪        │              │
│    │巳○○、許漢│                  │              │
│    │同、壬○○等│                  │              │
│    │六人        │                  │              │
├──┼──────┼─────────┼───────┤
│ 四 │丑○○      │(一)槍砲彈藥刀械管制│均無罪        │
│    │            │  條例第7 條第4 項│              │
│    │            │  持有手槍罪、同條│              │
│    │            │  例第12條第4 項持│              │
│    │            │  有子彈罪。      │              │
│    │            │(二)組織犯罪條例第3 │              │
│    │            │  條第1 項前段、第│              │
│    │            │  4 條第2款之罪   │              │
└──┴──────┴─────────┴───────┘
附表三：應判決不受理判決部分
┌──┬──────┬─────────┬───────┐
│編號│   被告     │  被訴罪名及法條  │   判決結果   │
├──┼──────┼─────────┼───────┤
│ 一 │丑○○、林根│(一)刑法第277 條第1 │均公訴不受理  │
│    │烘、辛○○、│  項傷害罪        │              │
│    │子○○、哖富│(二)刑法第306 條無故│              │
│    │仁、巳○○、│  侵入他人建築物罪│              │
│    │癸○○、莊富│(三)刑法第354 條毀損│              │
│    │勝等八人    │  器物罪          │              │
├──┼──────┼─────────┼───────┤
│ 二 │丑○○、林根│刑法第336 條第2 項│均公訴不受理  │
│    │烘等二人    │業務侵占罪        │              │
└──┴──────┴─────────┴───────┘
附錄本案論罪科刑法條全文：
中華民國刑法第346條
意圖為自己或第三人不法之所有，以恐嚇使人將本人或第三人之
物交付者，處6 月以上5 年以下有期徒刑，得併科1 千元以下罰
金。
以前項方法得財產上不法之利益，或使第三人得之者，亦同。
前二項之未遂犯罰之。
中華民國刑法第337條
意圖為自己或第三人不法之所有，而侵占遺失物、漂流物或其他
離本人所持有之物者，處5 百元以下罰金。
槍砲彈藥刀械管制條例第7條
未經許可，製造、販賣或運輸火砲、肩射武器、機關槍、衝鋒槍
、卡柄槍、自動步槍、普通步槍、馬槍、手槍或各類砲彈、炸彈
、爆裂物者，處死刑、無期徒刑或7 年以上有期徒刑；處徒刑者
，併科新台幣3千 萬元以下罰金。
未經許可，轉讓、出租或出借前項所列槍砲、彈藥者，處無期徒
刑或 5 年以上有期徒刑，併科新台幣 1 千萬元以下罰金。
意圖供自己或他人犯罪之用，而犯前二項之罪者，處死刑或無期
徒刑；處徒刑者，併科新台幣 5 千萬元以下罰金。
未經許可，持有、寄藏或意圖販賣而陳列第 1 項所列槍砲、彈藥
者，處 5 年以上有期徒刑，併科新台幣 1 千萬元以下罰金。
第 1 項至第 3 項之未遂犯罰之。
槍砲彈藥刀械管制條例第14條
未經許可，製造、販賣或運輸刀械者，處3 年以下有期徒刑，併
科新台幣100 萬元以下罰金。
意圖供自己或他人犯罪之用，而犯前項之罪者，處6 月以上5 年
以下有期徒刑，併科新台幣300 萬元以下罰金。
未經許可，持有或意圖販賣而陳列刀械者，處1 年以下有期徒刑
、拘役或新台幣50萬元以下罰金。
第 1 項及第 2 項之未遂犯罰之。


司法院資訊處製作；財團法人民間司法改革基金會備份。
